【裁判字號】    92,訴,840
【裁判日期】    921113
【裁判案由】    偽證
【裁判全文】
臺灣桃園地方法院刑事判決                          九十二年度訴字第八四０號
    公  訴  人  臺灣桃園地方法院檢察署檢察官
    被      告  乙○○
    選任辯護人  賴芳玉律師
    選任辯護人  陳忠勝律師
右列被告因偽證案件，經檢察官提起公訴（九十一年度偵字第二二七七一號），本院
判決如左︰
    主  文
乙○○無罪。
    理  由
一、本件公訴意旨略以：乙○○與丁○○係朋友關係，乙○○明知未於民國九十一年
    九月二十一日二十三時許，以行動電話撥打丁○○之行動電話，約丁○○前往友
    人住處烤肉，竟於台灣桃園地方法院檢察署偵辦九十一年度偵字第一七四八九號
    丁○○傷害案件（丁○○所涉傷害案件，由該署提起公訴後，經本院以九十一年
    度易字第二三五二號判處無罪，並經臺灣高等法院以九十二年度上易字第一二八
    六號駁回上訴確定），於九十一年十一月十八日本檢察官偵訊時，以證人身分供
    前具結後，證稱「我差不多右開晚上十一時打電話叫他來，我用0000000
    000打他0000000000電話」、「我打了後，約過半小時才來」，而
    就案情有重要關係之事項為虛偽之陳述。因認被告涉犯刑法第一百六十八條偽證
    罪嫌云云。
二、按「犯罪事實應依證據認定之，無證據不得認定犯罪事實。」刑事訴訟法第一百
    五十四條第二項定有明文，而刑法第一百六十八條之偽證罪，以於案情有重要關
    係之事項，故意為虛偽之陳述為構成要件，如對案情有重要關係之事項所述不實
    ，惟非出於故意者，仍難論以偽證罪，最高法院著有三十年上字第二○三二號判
    例；又所謂偽證係指證人對於所知實情故作虛偽之陳述而言，不包括證人根據自
    己意見所作之判斷在內，復經最高法院著有六十九年台上字第一五○六號判例。
三、本件公訴人認被告乙○○涉嫌偽證罪係以被告於九十一年十一月十八日在台灣桃
    園地方法院檢查署九十一年偵字第一七四八九號案件偵查中作證之偵查筆錄及證
    人結文、被告所有0000000000號行動電話通聯紀錄及丁○○所有00
    00000000號行動電話通聯紀錄等為其依據。
四、訊據被告乙○○堅決否認有何偽證之犯行，辯稱：「當時我有打電話給丁○○，
    但是用哪一支電話打，我也不確定」，並未作偽證等語。經查：
    (1)本件被告於台灣桃園地方法院檢察署偵辦之九十一年度偵字第一七四八九號被
    告丁○○涉嫌傷害案件，該案被告丁○○於案發時間是否不在現場，而於案發之
    後經過該處致遭到誤認之該案應調查之重要關係事項，被告乙○○於檢察官偵查
    中證稱：「差不多十一點多，我打電話叫他來」、「他過半小時之後才來」等語
    ，該案經檢察官調閱丁○○之0000000000號及乙○○之000000
    0000號行動電話通聯紀錄，遍查結果，二門號均未顯示於該時段有被告所稱
    之通話紀錄，公訴人因此認被告之陳述與通聯紀錄所顯示之事實不符而有虛偽陳
    述之嫌，然通聯紀錄所顯示者僅為行動電話門號與門號間之通聯紀錄，以現今行
    動電話之普遍性，使用別人的行動電話並不違背經驗法則，則被告辯稱當時確有
    打電話給丁○○，但是不確定是用哪一支電話打的，非完全不能採信，且證人丁
    ○○在本院審理時證稱：「‧‧‧乙○○就打電話給鍾俊豪，問鍾俊豪是否要去
    烤肉，鍾俊豪就把電話給我，乙○○就問我是否要去烤肉，我說好‧‧‧」等語
    ，證人鍾俊豪於本院審理時證稱：「（去年中秋節是否與丁○○在一起？）是我
    去找他的，大約是晚上十一點多和他去龍潭北龍路找朋友，當時乙○○有打電話
    給我，要我去烤肉，他先問我在哪裡，問我有沒有與丁○○在一起，我說有‧‧
    ‧」等語，證人丙○○證稱：「‧‧‧後來不知是誰提議找丁○○過來，我看到
    乙○○打電話找丁○○‧‧‧」等語，證人甲○○亦證稱：「（當天有無聽到有
    人叫乙○○去找丁○○過來？）有聽到，‧‧‧我有問乙○○有無找到丁○○，
    乙○○回答說他剛剛打電話給鍾俊豪，乙○○說鍾俊豪與丁○○晚一點會到」等
    語，再依乙○○當日通聯紀錄，於當日二十三時三十五分起至隔日凌晨一時二十
    九分止，乙○○所有之行動電話門號確有與鍾俊豪所有之0000000000
    號行動電話門號之聯絡紀錄，是由證人等之證言及乙○○與鍾俊豪之通話紀錄，
    可認被告確有以手機聯絡與鍾俊豪在一起之丁○○，但因開庭臨時記憶不清以為
    係以自己行動電話撥打丁○○的行動電話，應屬記憶錯誤，非故意違背記憶內容
    為虛偽陳述。
    (2)公訴人又以被告乙○○及丁○○之通聯紀錄所記載之基地台位置，顯示二人於
    當天晚上約九時許，均已經身處案發之地點，而使用相同一支基地台撥、接行動
    電話，認被告乙○○於具結後所證稱曾於九十一年九月二十一日二十三時許，以
    行動電話撥打丁○○之行動電話，約丁○○前往友人住處烤肉，約過半小時後，
    丁○○才過來云云，顯非事實甚明。然依遠傳電信股份有限公司遠傳業服字第五
    一七六九號函載一般基地台可收、發話之區域範圍，在市郊可收發話區域範圍可
    能約五百公尺至一‧五公里左右，在鄉間可收發話區域範圍可能約一至三公里，
    更甚者有可能區域範圍超過五公里，本件被告乙○○案發當時位在龍潭鄉大坪村
    ，應屬市郊，故被告與丁○○使用同一基地台收發話，其二人有可能位於附近，
    但非一定在相同地點，尚不能因被告與丁○○在九十一年九月二十一日晚間有使
    用同一基地台收發話即認被告與丁○○在同一處所，遽認其所證述曾撥打電話予
    丁○○非屬事實。
五、綜上所述，被告於台灣桃園地方法院檢察署檢察官偵辦九十一年度偵字第一七四
    八九號丁○○傷害案件時證稱：「我差不多右開晚上十一時打電話叫他來，我用
    0000000000打他0000000000電話」、「我打了後，約過半
    小時才來」，被告與證人丁○○、鍾俊豪就丁○○涉犯傷害犯嫌乙案之供述，其
    間雖有些許差異，惟事發當時，被告確曾以自己行動電話撥打鍾俊豪行動電話門
    豪，透過鍾俊豪與丁○○聯絡，業據丁○○、鍾俊豪、甲○○及葛文俊證實明確
    ，其具結作證之情節，並非全屬無稽，則被告基於主觀上對事發過程之體認而為
    參雜個人不確實之記憶及配合公訴人問話回答自己與丁○○手機門號之證言，經
    核應無對於所知實情故作虛偽陳述之情事可言，尚難認有故意捏造不實之處，自
    不得以偽證罪相繩。此外，復查無其他積極證據，足認被告有公訴人所指之犯行
    ，爰依法諭知無罪之判決。
據上論斷，應依刑事訴訟法第三百零一條第一項。判決如主文
本案經檢察官林良蓉到庭執行職務。
中        華        民        國   九十二   年   十一   月    十三    日
                                  臺灣桃園地方法院刑事第四庭
                                    審判長法  官  陳世宗
                                          法  官  蔡和憲
                                          法  官  沈士亮
右正本證明與原本無異。
如不服本判決，應於判決送達後十日內向本院提出上訴狀( 應附繕本 )，上訴於
臺灣高等法院。
                                          書記官  邱志堅
中        華        民        國   九十二   年   十一   月    十三    日


司法院資訊處製作；財團法人民間司法改革基金會備份。
